【裁判字號】    92,聲再,4
【裁判日期】    920624
【裁判案由】    聲請再審
【裁判全文】
臺灣屏東地方法院民事裁定                      九十二年聲再字第四號
    聲  請  人  丙○○
    代  理  人  尤中瑛律師
    相  對  人  國泰人壽保險股份有限公司
    法定代理人  乙○○
    代  理  人  甲○○
                丁○○
右當事人間請求清償借款事件，聲請人對於本院九十一年度促字第二五一六七號確定
支付命令聲請再審，本院裁定如左：
    主      文
聲請駁回。
聲請程序費用由聲請人負擔。
    理      由
一、本件聲請意旨略以：聲請人所有不動產於民國九十二年三月間經台灣高雄地方法
    院民事執行處以九十二年度執字第一○一七三號執行命令進行查封，聲請人深感
    詫異，嗣於同年四月二十一日閱得該院民事執行卷宗，始知悉前開執行事件之執
    行名義為本院九十一年度促字第二五一六七號支付命令。查相對人就本件借款所
    留存之約定書及擔保放款借據所載聲請人之住址均為「高雄市○○區○○街一六
    號四樓」，聲請人自八十年間起迄今仍居住前開地址，並非前開支付命令所載「
    屏東市○○路九九六號十一樓之一，且聲請人迄今從未收受前開支付命令，則前
    開支付命令乃違反民事訴訟法第五百十條專屬管轄之規定，是以本院對聲請人所
    核發前開支付命令具有民事訴訟法第四百九十六條第一項第一款「適用法規顯有
    錯誤」為由，聲請撤銷本院對聲請人所核發前開支付命等語，並提出民事聲請閱
    卷狀、約定書、擔保放款借據、戶口名簿等影本各一件及戶籍謄本二件為證，並
    請求傳訊證人問溫玉柔即溫定航。
二、按支付命令送達於債務人後，法院應速通知債權人。發支付命令後，三個月內不
    能送達於債務人者，其命令失其效力，民事訴訟法第五百十五條定有明文。復按
    債務人對於支付命令未於法定期間內提出異議者，支付命令與確定判決有同一之
    效力，同法第五百二十一條定有明文。亦即發支付命令後，三個月內不能送達於
    債務人者，其命令失其效力；反之，如於三告月內送達於債務人，且債務人對於
    支付命令未於法定期間內提出異議者，支付命令與確定判決有同一之效力。而聲
    請人主張：其住址自八十年間起迄今仍為高雄市○○區○○街一六號四樓，其迄
    今從未收受鈞院對聲請人所核發前開支付命令等語。經查：
（一）相對人於九十一年十月十八日向本院具狀表示溫玉柔即溫定航邀同聲請人為連
      帶保證人向其借款，詎溫玉柔即溫定航借得款項後竟未依約清償本息，為此聲
      請對渠等核發支付命令，渠等住址均為屏東市○○路九九六號十一樓之一等語
      ，本院即於同年月二十二日對溫玉柔即溫定航及聲請人核發九十一年度促字第
      二五一六七號支付命令，並將應對聲請人所核發前開支付命令向相對人所主張
      其住址即「屏東市○○路九九六號十一樓之一」送達，乃由前開地址之君臨天
      下管理室於同年十一月四日收受，而相對人亦於同日收受前開支付命令等情，
      業經本院依職權調閱本院九十一年度促字第二五一六七號民事聲請卷宗閱明屬
      實，自堪信為真實。
（二）聲請人主張其住址自八十年間起迄今仍為高雄市○○區○○街一六號四樓之事
      實，業據聲請人提出所述戶口名簿及戶籍謄本為證，參以前開民事聲請卷宗內
      附相對人聲請核發前開支付命令所提出擔保放款借據及約定書，其上記載聲請
      人之住址亦為前開位於高雄市之地址，是聲請人此部分之主張，尚堪信為真實
      。
（三）證人溫玉柔即溫定航於本院訊問時結證稱：於九十一年十一月間，伊住在屏東
      市○○路九九六號十一樓之一，聲請人住在高雄市小港區並未住在屏東，因伊
      經常去台北，伊不知道有九十一年度促字第二五一六七號支付命令，無人將該
      支付命令交給伊，伊亦未曾將該支付命令交給聲請人等語（見本院九十二年六
      月十三日訊問筆錄）。經核前開證述與聲請人所提戶籍謄本記載溫玉柔即溫定
      航於九十一年十一月間籍設前開位於屏東市地址等情，及聲請人於九十一年十
      一月間居住前開位於高雄市之地址等情，大致相符，尚堪採信。
（四）綜上以觀，足認本院對聲請人所核發前開支付命令，未於核發後三個月內送達
      於聲請人，揆諸前揭規定，本院對聲請人所核發前開支付命令，因於核發後三
      個月內不能送達於聲請人，而失其效力。
三、按裁定已確定，而有民事訴訟法第四百九十六條第一項或第四百九十七條之情形
    者，得準用本編之規定聲請再審，民事訴訟法第五百零七條定有明文。而支付命
    令屬於裁定性質，如確定支付命令具有再審事由，固得依法聲請再審，惟本院對
    聲請人所核發前開支付命令，既因於核發後三個月內不能送達於聲請人而失其效
    力，自非屬確定之裁定，聲請人就此未確定之支付命令聲請再審，於法尚有未合
    ，不應准許。
據上論結：本件聲請為無理由，依民事訴訟法第九十五條、第七十八條，裁定如主文
。
中      華      民      國     九十二    年     六     月     二十四    日
                                          臺灣屏東地方法院民事第二庭
~B法      官  賴秀雯
右為正本係照原本作成。
如對本裁定抗告，須於裁定送達後十日內，向本院提出抗告狀。
~B法院書記官  蔡進吉
中      華      民      國     九十二    年     六     月     二十四    日


司法院資訊處製作；財團法人民間司法改革基金會備份。
